臺灣桃園地方法院民事判決　　　　　　　94年度訴字第1184號
原　　　告　蕭寶即欣高建材企業社
訴訟代理人　甲○○
被　　　告　丙○○
　　　　　　乙○○
訴訟代理人　陳威男律師
上列當事人間請求給付貨款事件，本院於中華民國94年11月24日
言詞辯論終結，判決如下：
    主    文
被告丙○○應給付原告新臺幣柒拾萬元，及自民國九十四年九月
二十八日起至清償日止，按年息百分之五計算之利息。
被告應連帶給付原告新臺幣貳拾伍萬元，及自民國九十三年九月
十日起至清償日止，按年息百分之六計算之利息。
訴訟費用由被告丙○○負擔十分之七，餘由被告連帶負擔。
本判決第一項於原告以新臺幣貳拾肆萬元為被告丙○○預供擔保
，得為假執行。但被告丙○○如以新臺幣柒拾萬元為原告供擔保
，得免為假執行。
本判決第二項於原告以新臺幣玖萬元為被告丙○○、乙○○預供
擔保，得為假執行。但被告丙○○、乙○○如以新臺幣貳拾伍萬
元為原告供擔保，得免為假執行。
    事    實
甲、原告方面：
一、聲明：除供擔保金額外，如主文所示。
二、陳述：被告丙○○前於民國93年1 月起至94年5 月間止，陸
    續向原告購買建材貨品，總計尚有貨款新臺幣（下同）95萬
    元未為給付，原告基於民法第367 條之規定，自得請求其給
    付之。又被告丙○○曾交付原告如附表所示之3 紙支票以支
    付上開未付部分之貨款，均遭退票，其中如附表編號3 所示
    面額25萬元之支票1 紙（下稱系爭支票），係由被告乙○○
    為發票人，被告丙○○為背書人，則原告基於票據法第126
    條、第144 條準用同法第85條第1 項、第133 條之規定，自
    得請求被告2 人連帶給付系爭支票之票款。綜上所述，爰訴
    請判決如聲明所示。
三、對被告抗辯所為之陳述：
（一）被告丙○○交付原告由訴外人呂正達為發票人，面額17萬
      5 千元之支票1 紙，實係93年12月間，被告丙○○因尚積
      欠原告貨款407,800 元未償，其後又欲向原告訂貨，故於
      94年2 月間始交付上開丙○○為發票人之支票予原告，原
      告遂同意繼續出貨予被告丙○○，然被告丙○○於交付上
      開支票當時，並未指定係償還何筆票款，而該紙支票復無
      被告乙○○之背書，無從證明係由被告乙○○所清償，故
      被告乙○○辯稱係其委由被告丙○○交予原告，並指定用
      以償還系爭支票之票款，顯不可採。
（二）被告丙○○於本件訴訟審理中，在訴訟外與原告協商之條
      件係除了所交付原告面額10萬元之另紙客票須兌現外，另
      須由被告乙○○再給付原告現金10萬元，原告始願返還如
      附表所示之3 紙支票予被告，但被告並未再給付現金10萬
      元，故條件未成就。
四、證據：提出收款對帳單11紙、支票暨退票理由單各3 份、應
    收帳款明細表1 紙、存戶交易明細表5 紙（均為影本）。
乙、被告乙○○方面：
一、聲明：駁回原告之訴。如受不判判決，被告乙○○願供擔保
    ，請准宣告免為假執行。
二、陳述：系爭支票已經被告乙○○以訴外人呂正達為發票人，
    票號0000000 ，發票日為94年4 月10日，票面金額17萬5 千
    元，付款人為聯邦商業銀行股份有限公司健行分行之支票1
    紙，委由被告丙○○轉交原告，指定償還系爭支票之票款債
    務部分，是原告請求被告乙○○返還系爭支票之票款，自應
    扣除此已償還之部分。又被告丙○○於本件訴訟審理中，曾
    於訴訟外與原告協商，由被告丙○○交予原告1 紙94年11月
    20日，面額10萬元之客票，兌現後，被告丙○○只要再另外
    付原告現金10萬元，原告就須將如附表所示之3 紙支票返還
    被告，而該紙客票之兌現亦係用以支付系爭支票之票款債務
    ，故原告對被告羅裕仁之請求金額，應再予扣除此10萬元。
丙、被告丙○○方面：被告丙○○未於最後言詞辯論期日到場，
    惟據其以前到場所為之聲明及陳述略以：
一、聲明：駁回原告之訴。
二、陳述：如附表所示之3 紙支票票款確未給付原告，而伊有將
    訴外人呂正達為發票人，面額17萬5 千元之支票交予原告。
    被告乙○○雖有交待此紙支票是要補系爭支票的錢，但伊僅
    告訴原告此支票是要付貨款。
    理    由
壹、程序方面：
一、按訴狀送達後，原告不得將原訴變更或追加他訴。但擴張或
    減縮應受判決事項之聲明者，不在此限，民事訴訟法第255
    條第1 項但書第3 款定有明文。經查，本件原告起訴時，訴
    之聲明初為請求被告丙○○應獨自或與被告乙○○連帶給付
    原告57萬5 千元，及各如附表所示利息起算日起至清償日止
    ，按年息6%計算之利息，如被告之一履行時，其餘被告在其
    給付範圍內同免給付義務（見本院卷第4 頁起訴狀所載）；
    嗣於訴狀繕本送達被告後，原告不變更其訴訟標的而擴張其
    訴之聲明之金額部分為被告丙○○應給付原告新臺幣105 萬
    元及自訴狀繕本送達被告翌日起至清償日止，按年息5%計算
    之利息；又被告應連帶給付原告57萬5 千元及自如附表所示
    利息起算日起至清償日止，按年息6%計算之利息；前2 項被
    告之一履行給付時，其餘被告在其給付範圍內同免給付義務
    （見本院卷第42頁擴張聲明暨準備書狀）；後原告於本院94
    年11月24日言詞辯論時復當庭以言詞減縮其聲明如事實欄中
    其訴之聲明所示（見本院卷第53頁）。核原告所為上開訴之
    變更，顯均屬擴張或減縮應受判決事項之聲明，揆諸上揭法
    律規定，應予准許。
二、本件被告丙○○經合法通知，無正當理由，未於最後言詞辯
    論期日到場，核無民事訴訟法第386 條各款所列情形，爰依
    原告聲請，由其一造辯論而為判決。
貳、實體方面：
一、本件原告起訴主張，被告丙○○前於93年1 月起至94年5 月
    間止，陸續向原告購買建材貨品，總計尚有貨款95萬元未為
    給付。又被告丙○○交付原告如附表所示之3 紙支票以支付
    上開未付部分之貨款，均遭退票，其中系爭支票，係由被告
    乙○○為發票人，被告丙○○為背書人，其等均應負責。爰
    依民法第367 條、票據法第126 條、第144 條準用同法第85
    條第1 項、第133 條之規定，訴請判決如聲明所示等語。對
    被告抗辯所為之陳述則略以：被告丙○○交付由訴外人呂正
    達為發票人，面額17萬5 千元之支票予原告時，並未指定係
    償還何筆票款，又被告丙○○於本件訴訟外與原告協商之條
    件係除了所交付原告面額10萬元之另紙客票須兌現外，另須
    由被告乙○○再給付原告現金10萬元，但被告並未再給付現
    金10萬元，原告無須返還如附表所示之3紙支票等語。
二、被告乙○○係以：原告所述以訴外人呂正達為發票人之支票
    1 紙，係被告乙○○委由被告丙○○轉交原告，指定償還系
    爭支票之票款債務部分，又被告丙○○於本件訴訟外曾與原
    告協商，由被告丙○○所交予原告1 紙10萬元之客票兌現後
    ，被告丙○○只要再付原告現金10萬元，原告就須將如附表
    所示之3 紙支票返還被告，而該紙客票亦係用以支付系爭支
    票之票款，故原告對被告羅裕仁之請求金額，應扣除上開已
    付之金額等語，資為抗辯。
    被告丙○○則以：被告乙○○雖有交待以訴外人呂正達為發
    票人之支票是要補系爭支票的錢，但伊僅告訴原告此支票是
    要付貨款等語置辯。
三、經查，原告所主張被告丙○○於93年1 月起至94年5 月間止
    ，陸續向原告購買建材，尚有貨款95萬元未為給付之事實，
    業據提出收款對帳單11紙（見本院卷第10至20頁）、應收帳
    款明細表1 紙（見本院卷第45頁）、存戶交易明細表5 紙（
    見本院卷第46至50頁）為證，並為被告所不爭執，堪信為真
    實。
四、次查，原告另主張被告丙○○曾交付原告如附表所示之3 紙
    支票以支付上開未付部分之貨款，均遭退票，其中系爭支票
    ，係由被告乙○○為發票人，被告丙○○為背書人之事實，
    亦據提出支票暨退票理由單各3 紙為證（見本院卷第21至23
    頁），同為被告所不爭執，亦堪信為真實。
五、再查，被告丙○○曾交付原告1 紙以訴外人呂正達為發票人
    ，票號0000000 ，發票日為94年4 月10日，票面金額17萬5
    千元，付款人為聯邦商業銀行股份有限公司健行分行之支票
    ，此支票並經原告兌現之事實，則為兩造所不爭執，雖足採
    信。惟被告丙○○僅向原告表示此支票係用以給付之前所欠
    貨款之情，已為被告丙○○所自承在卷（見本院卷第32頁，
    本院94年9 月27日言詞辯論筆錄），被告乙○○復未舉出其
    他證據證明上開支票係其囑由被告丙○○轉交原告，並指定
    用以清償系爭支票之票款用，則被告乙○○就此所為抗辯稱
    原告請求之系爭票款應予扣除此筆17萬5 千元之金額，自無
    足採。
六、又查，被告丙○○曾與原告於本件訴訟外協商，並交付原告
    1 紙10萬元之客票，且經原告兌現之事實，亦為原告所不爭
    執，固值採信，然交付此客票予原告者既係被告丙○○，被
    告乙○○復仍未能舉證證明此客票係其所交付予原告，用以
    清償系爭票款所用之事實，是其空言抗辯稱原告請求之系爭
    票款應再予扣除此筆10萬元之客票金額，仍無足採。
七、按買受人對於出賣人，有交付約定價金及受領標的物之義務
    ；給付無確定期限者，債務人於債權人得請求給付時，經其
    催告而未為給付，自受催告時起，負遲延責任。其經債權人
    起訴而送達訴狀，或依督促程序送達支付命令，或為其他相
    類之行為者，與催告有同一之效力；遲延之債務，以支付金
    錢為標的者，債權人得請求依法定利率計算之遲延利息；應
    付利息之債務，其利率未經約定，亦無法律可據者，週年利
    率為5%，民法第367 條、第229 條第2 項、第233 條第1 項
    前段、第203 條分別定有明文。本件被告丙○○有向原告購
    買貨品而尚有價金95萬元未付之事實，前已認定，則揆諸上
    揭法律規定，原告訴請被告丙○○應給付所欠買賣價金中之
    70萬元及自起訴狀繕本送達翌日即94年9 月28日（見本院卷
    第4 頁被告丙○○於起訴狀上之簽收繕本紀錄）起至清償日
    止，按法定利率即週年利率5%計算之利息，自屬有據。
八、再按發票人應照支票文義擔保支票之支付，票據法第126 條
    定有明文。又按匯票到期不獲付款時，執票人於行使或保全
    匯票上權利之行為後，對於背書人、發票人及匯票上其他債
    務人得行使追索權；發票人、背書人對於執票人連帶負責，
    票據法第85條第1 項、第96條第1 項亦有明文，此等規定依
    同法第144 條，於支票準用之。末按執票人向支票債務人行
    使追索權時，得請求自為付款提示日起之利息，如無約定利
    率者，依年利六釐計算，票據法第133 條復有明文。本件系
    爭支票係以被告乙○○為發票人，被告丙○○則為背書人，
    前已認定，則揆諸上揭法律規定，原告請求被告2 人應連帶
    給付系爭支票之票款及自提示日即93年9 月10日起至清償日
    止，按年息6%計算之利息，自亦有據。
九、本件原告分別依據買賣價金給付請求權及票款請求權請求被
    告丙○○各給付95萬元及25萬元，惟就買賣價金中逾70萬元
    之25萬元部分與其基於票款請求之部分係屬同一給付，本院
    既已就票款請求權之部分為原告勝訴之判決，則此25萬元之
    價金請求權部分，本院自無庸再予審酌。
十、從而，原告依民法規定買賣之法律關係及票據法所規定支票
    之票據關係，請求被告丙○○給付原告70萬元及自94年9 月
    28日起至清償日止，按年息5%計算之利息；另請求被告2 人
    應連帶給付原告25萬元及自93年9 月10日起至清償日止，按
    年息6%計算之利息，均為有理由，應予准許。
十一、本件事證已臻明確，兩造其餘攻擊防禦方法及舉證，核於
      判決之基礎及結果無影響，無庸一一論列，附此敘明。
十二、原告及被告乙○○均陳明願供擔保，請准宣告假執行或免
      為假執行，經核均無不合；至被告丙○○之部分，本院依
      職權認亦有併為宣告供擔保後，宣告免為假執行之必要，
      爰各酌定如主文所示之擔保金額，併予宣告之。
據上論結，本件原告之訴為有理由，依民事訴訟法第385 條第1
項前段、第78條、第85條第1 項但書、第2 項、第390 條第2 項
、第392 條第2 項，判決如主文。
中　　華　　民　　國　　94　　年　　12　　月　　8 　　日
                      民事第二庭  法  官  張震武
右為正本係照原本作成
如對本判決上訴，須於判決送達後20日內向本院提出上訴狀
中　　華　　民　　國　　94　　年　　12　　月  　8   　日
                                  書記官  李家
附表：
┌─┬─────┬─────┬───────┬────────┬────────┬───────────┬──┐
│編│發  票  人│背  書  人│付  款  人    │提  示  日      │票　面　金　額  │支　票　號　碼        │備考│
│號│　　　　　│　　　  　│　　　　　　　│即利息起算日　  │(新台幣)　      │      　　　　　　　　│　　│
├─┼─────┼─────┼───────┼────────┼────────┼───────────┼──┤
│1.│被告乙○○│被告丙○○│聯邦商業銀行內│民國93年6月30日 │15萬元          │UC0000000             │    │
│  │          │          │壢分行        │                │                │                      │    │
├─┼─────┼─────┼───────┼────────┼────────┼───────────┼──┤
│2.│被告乙○○│被告丙○○│同上          │民國93年7月7日  │17萬5千元       │UC0000000             │    │
│  │          │          │              │                │                │                      │    │
├─┼─────┼─────┼───────┼────────┼────────┼───────────┼──┤
│3.│被告乙○○│被告丙○○│國泰世華商業銀│民國93年9月10日 │25萬元          │AM0000000             │    │
│  │          │          │行延平分行    │                │                │                      │    │
└─┴─────┴─────┴───────┴────────┴────────┴───────────┴──┘
